【裁判字號】    97,上易,2423
【裁判日期】    971027
【裁判案由】    詐欺
【裁判全文】
臺灣高等法院刑事判決                97年度上易字第2423號
上  訴  人
即  被  告  乙○○
                    國民
上列上訴人因詐欺案件，不服臺灣臺北地方法院97年度易字第89
7號，中華民國97年8月28日第一審判決（起訴案號：臺灣臺北地
方法院檢察署96年度偵字第17236、18456號，移送併辦案號：臺
灣臺北地方法院檢察署96年度偵字第20394號），提起上訴，本
院判決如下：
    主  文
上訴駁回。
    理  由
一、依刑事訴訟法第350條、第361條、第362條、第367條規定，
    不服地方法院之第一審判決而上訴者，須提出上訴書狀，並
    應敘明具體理由，為上訴必備之程式；其所提出之書狀未敘
    述上訴理由，或僅曾以言詞陳述上訴理由者，均應於上述期
    間屆滿後20日內補提理由書於第一審法院。第一審法院經形
    式審查，認逾期未補提上訴理由者，應定期間先命補正；逾
    期未補正者，為上訴不合法律上之程式，應以裁定駁回。倘
    已提出上訴理由，但所提非屬具體理由者，則由第二審法院
    以上訴不合法律上之程式，判決駁回。而所謂具體理由，必
    係依據卷內既有訴訟資料或提出新事證，指摘或表明第一審
    判決有何採證認事、用法或量刑等足以影響判決本旨之不當
    或違法，而構成應予撤銷之具體事由，始克當之（例如：依
    憑證據法則具體指出所採證據何以不具證據能力，或依憑卷
    證資料，明確指出所為證據證明力之判斷如何違背經驗、論
    理法則）；倘僅泛言原判決認定事實錯誤、違背法令、量刑
    失之過重過輕微，而未依上揭意旨指出具體事由，或形式上
    雖已指出具體事由，然該事由縱使屬實，亦不足以認為原判
    決有何不當或違法者（例如：對不具有調查必要性之證據，
    法院未依聲請調查亦未說明理由，或援用證據不當，但除去
    該證據仍應為同一事實之認定），皆難謂係具體理由，俾與
    第二審上訴制度旨在請求第二審法院撤銷、變更第一審不當
    或違法之判決，以實現個案救濟之立法目的相契合，並節制
    濫行上訴（最高法院97年度台上字第892號判決參照）。又
    第二審法院認為上訴書狀未敘述理由，依刑事訴訟法第367
    條但書規定，始應定期間命其補正。如認上訴書狀已敘述理
    由，但其理由非屬具體，其所為上訴，即不符上訴之法定要
    件，自得逕行判決駁回，無定期命補正問題（最高法院97年
    度台上字第3599號判決參照）。
二、本件原審經審理結果，認為上訴人即被告乙○○明知提供金
    融帳戶提款卡及密碼予真實姓名年籍不詳之人使用，有被犯
    罪集團利用作為詐財轉帳匯款等犯罪工具之虞，復基於幫助
    他人詐欺之故意，先於民國96年5月28日下午1時10分前某時
    ，在不詳地點，將其申領之華僑銀行城東分行帳戶（帳號：
    000000 000000000）提款卡、密碼交付真實姓名年籍不詳之
    成年男子。俟該男子與他人於取得上開帳戶使用權後，即基
    於共同之犯意聯絡，意圖為該集團成員不法之所有，先後於
    原判決附表所示之時間，以原判決附表所示之方法，致甲○
    ○、丙○○等陷於錯誤，而將如原判決附表所示之金錢匯入
    乙○○如附表所示帳戶內，交付予該詐欺集團旋經提領一空
    。嗣甲○○、丙○○發覺情況有異，始悉受騙而報警循線查
    獲等情。係以上訴人於原審調查、審理時，雖就申立華僑銀
    行城東分行帳戶（帳號：00000000000000000）後，另有即
    如原判決附表所示之帳戶提供予詐欺集團，以如原判決附表
    所示之方式詐騙被害人甲○○、丙○○如原判決附表所示之
    金錢乙節，均坦承不諱，惟仍矢口否認有何幫助詐欺之犯行
    ，辯稱：該帳戶係因搬家期間放置於機車踏板後遺失、並未
    交他人使用云云。然查：(一)前開華僑銀行城東分行帳戶係上
    訴人親自開戶申領晶片提款卡，且另有如原判決附表所示之
    帳戶提供予詐欺集團，以如原判決附表所示之方式詐騙被害
    人甲○○、丙○○如原判決附表所示之金錢乙節，除據上訴
    人坦承不諱外，核與被害人甲○○、丙○○於警詢之證述相
    合，且有與被害人證述相符之自動櫃員機交易明細表、板信
    商業銀行存入憑證、自動提款機交易明細表在卷可稽，另有
    上訴人相關之開戶資料、帳戶存提款明細資料、華僑商業銀
    行城東分行96年6月28日 (96)僑銀東營字第95號函及附件印
    鑑卡、帳戶往來明細、華僑商業銀行臺中分行96年9月4日
    (96)僑銀中字第186號函及提款監視錄影畫面光碟、及翻拍
    照片、華僑銀行存款存入憑條附卷可參，是上訴人親自申領
    之帳戶經詐欺集團利用為詐欺取財用等事實，堪以認定。(二)
    上訴人雖辯稱：帳戶係遺失，並非故意交付他人使用云云。
    惟迄本件辯論終結，均無法提出與之相合之報案紀錄、甚或
    任何證人、證物可供調查：且上訴人就帳戶「遺失、失竊」
    之原由，於原審準備程序中先供稱「帳戶遺失係因騎機車時
    ，將存摺、提款卡、印章、密碼、手機等物均放在包包內，
    再將包包放在機車腳踏板，不知發生何事即遺失」，後又改
    稱「至今無法確認係丟掉、還是搬家被人偷了，故每次方會
    交代不同之原因」等語，前後供述甚為迥異、矛盾。又上訴
    人就帳戶「遺失、失竊」之時間，初於警詢中即供稱「帳戶
    遺失係於96年8月10日搬家」，後原審供稱「於96年6月初陸
    續搬家，大陸配偶亦預計10幾日左右將來台，為扣抵大陸配
    偶健保費用所需，方申設本件帳戶」，然經原審告知被害人
    遭詐欺時間係「96年5月30日、6月8日」，早於上訴人供稱
    之「遺失、失竊」時間後，復改口稱確實時間已無法記憶等
    情，是上訴人就本件申設帳戶之原因、時間、甚至遺失之確
    實時間，均無法為合理、一致之交待，甚且所稱「帳戶遺失
    、失竊」之時間，更在本件被害人遭詐欺時間之後。是衡之
    帳戶、提款卡若係申報失竊或遺失之物，則該帳戶即可能隨
    時被凍結，詐騙所得款項即無法領出，詐騙集團豈會輕易使
    用竊取或拾獲所得之帳戶為詐財轉帳之用？而可認上訴人帳
    戶係出自本意交付他人使用。故認上訴人辯稱帳戶遭遺失、
    失竊云云，顯係臨訟編纂之詞，無可採信。再參諸目前之新
    聞媒體，對於不肖犯罪集團，經常利用收購之存款帳戶，作
    為詐欺他人財物工具之事例，已多所報導，上訴人為智慮成
    熟之成年人，對此自應知之甚詳，竟仍將前開金融帳戶提款
    卡連同密碼，交付予不詳年籍姓名之成年人，據以為詐得款
    項之人頭帳戶，顯見上訴人確有能預知且不違背本意之幫助
    該詐騙集團詐欺之犯意。因認上訴人犯行明確，其以一行為
    觸犯兩個共同詐欺取財罪，為想像競合犯，並從一重論上訴
    人以共同詐欺取財罪，判處有期徒刑4月。已詳敘其認定上
    訴人犯罪事實之證據及理由，於法並無不合。上訴意旨略稱
    ：上訴人與銀行間之業務往來，均委由女兒許雅鈞負責處理
    ，而檢察官竟未依上訴人之請求傳喚許雅鈞作證。且其係不
    慎遺失銀行存摺，並非將存摺出售，況上訴人之銀行存款尚
    有新臺幣（下同）1,000元，衡諸常理，上訴人自無以500元
    或1,000元之代價出售銀行存摺之可能云云。惟查：量刑之
    輕重，係屬事實審法院得依職權自由裁量之事項，茍於量刑
    時，已依行為人之責任為基礎，並斟酌刑法第57條各款所列
    情狀，而未逾越法定範圍，又未濫用其職權，即不得遽指為
    違法。本件原判決於量刑時，已依上揭規定，審酌上訴人迄
    本件辯論終結均未能切實悔悟，而其提供帳戶予他人犯罪使
    用，造成遭受詐欺之人追查贓款及實際犯罪行為人發生阻礙
    ，對於社會治安仍具有相當之危害性，而本件被害人所受損
    失達93 萬8千元，尚非輕微，上訴人亦未對被害人為任何之
    賠償，及其犯罪動機、目的、手段、犯罪後完全坦承犯行之
    態度、具有高職畢業學歷之智識程度等一切情狀，予以綜合
    考量，而量處有期徒刑4月，並未逾越法定刑度，亦未濫用
    自由裁量之權限，刑度亦屬妥適，核無不當或違法之情形。
    本件上訴人僅空言否認並未出售銀行存摺，檢察官未依上訴
    人之請求，傳喚其女許雅鈞作證云云，所稱其與銀行間業務
    係由女兒許雅鈞處理一節，核與其被訴事實並無關連性，上
    訴人既未依據卷內既有訴訟資料或指摘或表明原審判決有何
    採證認事、用法或量刑等足以影響判決本旨之不當或違法，
    而構成應予撤銷之具體事由，揆諸上開說明，尚難謂已敘明
    具體理由，本件上訴不合法定要件，爰不經言詞辯論，逕以
    判決駁回。
據上論斷，應依刑事訴訟法第367條前段、第372條，判決如主文
。
中    華    民    國    97    年    10    月    27    日
                刑事第七庭審判長法  官  陳晴教
                                法  官  楊智勝
                                法  官  游紅桃
以上正本證明與原本無異。
不得上訴。
                                書記官  阮桂芳
中    華    民    國    97    年    10    月    27    日


司法院資訊處製作；財團法人民間司法改革基金會備份。
